臺灣高等法院民事判決　　　　　　　　　　96年度訴字第32號
原　　　告　丁○○
　　　　　　丙○○
兼上一人
訴訟代理人　甲○○
原　　　告　乙○○
訴訟代理人　己○○
被　　　告　戊○○
　　　　　　　　　　　3樓
上列當事人間因原告提起刑事附帶民事訴訟，請求侵權行為損害
賠償事件，經本院刑事庭移送前來，本院於96年10月30日言詞辯
論終結，判決如下：
    主  文
被告應給付原告新臺幣壹拾柒萬玖仟柒佰伍拾柒元及自民國九十
六年五月十一日起，至清償日止，按年息百分之五計算之利息。
原告其餘之訴，暨假執行之聲請均駁回。
訴訟費用由被告負擔百分之七，由原告丁○○負擔百分之三十五
，餘由原告丙○○、甲○○、乙○○負擔。
    事實及理由
一、本件原告起訴主張：被告於民國94年6月3日晚上8時20分許
    ，駕駛車牌號碼980-LQ號營業用小客車，沿桃園縣八德市○
    ○路內側車道由南往北方向行駛，本應注意車前狀況，並隨
    時採取必要之安全措施；且於行經醫院應減速慢行，作隨時
    停車之準備，而依當時情形，又無不能注意之情事，竟疏未
    注意，於行經桃園縣八德市○○路與署立桃園醫院急診室入
    口前路口，不但未予減速，反加速欲通過該路口。適有楊來
    允騎乘之車牌號碼SHE-851號輕型機車，沿桃園縣八德市○
    ○路由南往北方向騎乘，被告因未注意車前狀況及行經醫院
    前未減速慢行，致其右前保險桿處擦撞楊來允所騎機車之左
    側車腹，致楊來允人車倒地，因車禍而受有頭部外傷致顱內
    出血之傷害，經送醫急救，於翌日（4日）晚上11時47分許
    仍不治死亡。被告因駕車疏失，致楊來允受有頭部外傷致顱
    內出血並傷重不治，依法應負損害賠償責任。原告為被害人
    之夫、子，所受損害為：
    (一)醫藥費：原告丁○○為楊來允支出醫藥費共新台幣（下同
      ）7,083元。
    (二)救護車費用及殯葬費：原告丁○○為楊來允支出救護車費
      用為6,000元、殯葬費用39萬4,222元。
    (三)看護費：原告丙○○於本件車禍發生前係因病住院治療中
      ，皆由其妻楊來允照顧，因被告不當駕車而受有損害，自
      車禍發生後，改由原告丁○○為其父雇請全天候看護共九
      天，支出看護費共2萬1,600元。
    (四)精神慰藉金：楊來允為39年12月7日出生，為原告丙○○
      之妻、原告丁○○、甲○○、乙○○之母。楊來允與原告
      丙○○結婚數十年，夫妻情深，原本可與原告丙○○攜手
      終老，卻因此次車禍，致夫妻二人天人永隔，原告丙○○
      晚年痛失愛妻，悲痛之情不待言喻。原告丁○○、甲○○
      、乙○○痛失母親，傷痛終生無法平復。扣除已領取之強
      制險154萬元（即原告每人38萬5,000元），故原告精神慰
      藉金減少請求為被告須再給付原告四人每人50萬元，共
      200萬元。
    (五)準此，被告應給付原告丁○○92萬2,905元、原告丙○○
      、甲○○、乙○○每人各50萬元，合計242萬2,905元等情
      ，爰依侵權行為之法則，求為命被告給付242萬2,905元，
      及自刑事附帶民事訴訟起訴狀繕本送達之翌日起，至清償
      日止，按年息百分之5計算之利息，並願供擔保，請准宣
      告假執行。
二、被告則以：伊確實有撞到楊來允，刑事判決部分已確定。關
    於原告所提出之醫療費用收據在自付額4,083元部分同意給
    付。原告主張救護車支出6,000元部分，伊無意見。原告請
    求殯葬費部分，伊對證二（見本院附民卷第10頁至第13頁之
    收據）共1萬3,429元，連同法師誦經費用共計25萬元部分無
    意見，其餘部分原告應證明與殯葬有關。原告請求看護費2
    萬1,600元部分無意見。原告精神慰藉金之請求顯然過高。
    本件車禍楊來允亦有過失，原告之請求應按過失比例酌減。
    又汽車強制責任險154萬元原告已領取，應扣抵賠償金額等
    語，資為抗辯。並答辯聲明：(一)原告之訴及假執行之聲請均
    駁回。(二)如受不利判決，願預供擔保請准宣告免為假執行。
三、兩造不爭執事項：
    (一)被告於94年6月3日晚上8時20分許，駕駛車牌號碼980-LQ
      號營業用小客車，沿桃園縣八德市○○路內側車道由南往
      北方向行駛，於行經桃園縣八德市○○路與署立桃園醫院
      急診室入口前路口，撞及楊來允騎乘之機車，致楊來允送
      醫急救不治死亡，而刑責部分已確定。
    (二)原告已領取汽車強制責任險154萬元。
    (三)關於醫療費用自負額4,083元、救護車支出6,000元、殯葬
      費1萬3,429元連同法師誦經費用共計25萬元、看護費2萬
      1,600元等事實，為兩造所不爭執（見本院訴字卷第14、
      22、23、24頁之筆錄），且有醫療費用證明書、收據可證
      （見附民卷第8頁至第13頁）。而被告因此所涉及刑責部分
      ，亦經刑事法院依業務過失致死罪名，判處有期徒刑陸月
      ，如易科罰金，以佰元折算壹日確定之事實，亦有臺灣
      桃園地方法院（下稱桃園地院）95年度交訴字第99號及本
      院96年度交上訴字第32號刑事判決足據（見本院訴字卷第
      3頁至第6頁、第75頁至第78頁之刑事判決），且經本院調
      閱該刑事卷宗核閱屬實，自堪信為真實。
四、本件經依民事訴訟法第463條準用同法第270條之1第1項第3
    款規定，整理並協議簡化爭點後，兩造同意就本院96年9月
    10日準備程序中，兩造協議簡化之爭點為辯論範圍（見本院
    訴字卷第24頁之筆錄），本件兩造之爭執點為：原告得依侵
    權行為請求被告給付醫藥費、殯葬費、看護費、精神慰撫金
    各為若干？（見本院訴字卷第24頁之筆錄），茲分述如下：
    (一)按刑事訴訟判決所認定之事實，固非當然有拘束民事訴訟
      判決之效力，但民事法院調查刑事訴訟原有之證據，而斟
      酌其結果以判斷事實之真偽，並於判決內記明其得心證之
      理由，即非法所不許（最高法院69年台上字第2674號及49
      年台上字第929號判例意旨參照）。本件兩造既已聲明引
      用本件刑事訴訟之卷證資料（見本院訴字卷第44頁之筆錄
      ），本院自得調查刑事訴訟中原有之證據，斟酌其結果以
      判斷其事實。
    (二)經查，本件事故之發生，係被告於94年6月3日晚上8時20
      分許，駕駛營業用小客車，沿桃園縣八德市○○路內側車
      道由南往北方向行駛，本應注意車前狀況，並隨時採取必
      要之安全措施；且於行經醫院應減速慢行，作隨時停車之
      準備，而依當時情形，又無不能注意之情事，竟疏未注意
      ，不但未予減速，反加速欲通過該路口。適有楊來允騎乘
      之輕型機車，沿桃園縣八德市○○路由南往北方向騎乘，
      被告因未注意車前狀況及行經醫院前未減速慢行，致其右
      前保險桿處擦撞楊來允所騎機車之左側車腹，致楊來允人
      車倒地，因車禍而受有頭部外傷致顱內出血之傷害，經送
      醫急救不治死亡，而刑事部分已確定之事實，為被告所不
      爭執。又被告對刑事判決已確定之事實不爭執（見本院訴
      字卷第14頁之筆錄），而刑事法院係依業務過失致死罪名
      ，判處被告有期徒刑陸月，如易科罰金，以佰元折算壹
      日確定，有桃園地院95年度交訴字第99號及本院96年度交
      上訴字第32號刑事判決可考（見本院訴字卷第3頁至第6頁
      、第75頁至第78頁之刑事判決），足證被告確有因業務過
      失致人於死之行為。
    (三)按因故意或過失，不法侵害他人之權利者，負損害賠償責
      任。又汽車、機車或其他非依軌道行駛之動力車輛，在使
      用中加損害於他人者，駕駛人應賠償因此所生之損害。又
      不法侵害他人致死者，對於支出醫療及增加生活上需要之
      費用或殯葬費之人，亦應負損害賠償責任。又不法侵害他
      人致死者，被害人之父、母、子、女及配偶，雖非財產上
      之損害，亦得請求賠償相當之金額。民法第184條第1項前
      段、第191條之2前段、第192條第1項及第194條分別定有
      明文。經查：
      1.關於原告丁○○請求支出醫藥費損害金7,083元部分：
        依原告丁○○所提出之醫療費用收據（見本院附民卷第
        ），其中自付額部分為4,083元，此部分被告同意給付
        （見本院訴字卷第14頁之筆錄）。其餘部分為健保給付
        之費用。則原告丁○○請求醫藥費部分應扣除保險負擔
        金額，因原告丁○○實付金額為4,083元，此部分係實
        際支出之醫藥費，自屬可採；逾此部分之請求，依法應
        由健保局代位求償，原告請求自屬無據。
      2.關於救護車費用6,000元部分：
        原告丁○○主張伊支出救護車費用6,000元，被告對此
        不爭執（見本院訴字卷第14頁之筆錄）。是原告丁○○
        此部分之請求，應予准許。
      3.關於原告丁○○請求殯葬費39萬4,222元部分：
        依原告丁○○所提出之收據，被告僅對證二（見本院附
        民卷第10頁至第13頁之收據）共1萬3,429元，連同法師
        誦經費用共計25萬元部分無意見，其餘部分有爭執（見
        本院訴字卷第14、23頁之筆錄）。則除上開25萬元部分
        外，其餘之殯葬費用，原告丁○○亦自認大部分屬法師
        誦經費用（見本院訴字卷第14、23頁之筆錄），復無法
        舉出確切之證據證明必要之支出。是除25萬元以外部分
        ，原告丁○○無法舉證以實其說。則原告丁○○此部分
        之請求，僅25萬元部分應予准許；其餘部分應予駁回。
      4.關於原告丁○○請求看護費2萬1,600元部分，被告對此
        不爭執（本院訴字卷第14頁之筆錄）。是原告丁○○此
        部分之請求，應予准許。
      5.關於精神慰藉金部分：
        查楊來允為39年12月7日出生，為原告丙○○之妻、原
        告丁○○、甲○○、乙○○之母。被告因一時之過失致
        楊來允死亡，而楊來允與原告丙○○結婚數十年，夫妻
        情深，原告丙○○因此次車禍，致夫妻二人天人永隔，
        原告丙○○晚年痛失愛妻，其精神上自受有相當之痛苦
        。又原告丁○○、甲○○、乙○○為楊來允之子，因此
        次車禍痛失母親，傷痛終生無法平復，精神上自亦受有
        相當之痛苦，故原告請求被告給付非財產上損害之精神
        慰藉金，即屬有據。爰斟酌被告以開計程車為業，係高
        職畢業，目前無不動產，亦無存款。而原告丁○○係二
        專畢業，目前待業中，在中壢有一棟不動產應有部分三
        分之一，價值約300萬元，可運用之現金約200萬元。原
        告丙○○係初中畢業，已退伍領終身俸，每半年可領24
        萬多，存款約200萬元，無不動產。原告乙○○係高職
        畢業，目前於中環股份有限公司服務，每月約6萬元，
        存款約50萬元，有不動產2棟，其中一棟應有部分三分
        之一，價值約300萬元，另一棟約350萬元。原告甲○○
        係高雄餐旅學院畢業，目前待業中，有一棟應有部分三
        分之一不動產，價值約300萬元，存款約45萬元（見本
        院訴字卷第23頁之筆錄、第45-1頁至第74頁之財產及學
        歷資料）等一切情狀後，認原告請求被告賠償非財產上
        損害之精神慰藉金，扣除已領取之強制險154萬元（即
        原告每人38萬5,000元）外，每人再請求各50萬元，核
        屬適當，應予准許。
      6.準此，原告之損害額為：原告丁○○請求醫藥費4083
        元、救護車費用6,000元、殯葬費25萬元、看護費2 萬
        1,600元、精神慰藉金50萬元，合計78萬1,683元（其計
        算式為：4,083元＋6,000元＋25萬元＋2萬1,600元＋50
        萬元＝78萬1,683元）。原告丙○○精神慰藉金50萬
        元。原告甲○○精神慰藉金50萬元。原告乙○○精
        神慰藉金50萬元。合計為228萬1,683元。
五、又按保險人依強制汽車責任保險法規定給付之保險金，視為
    加害人或被保險人損害賠償金額之一部分，加害人或被保險
    人受賠償請求時，得扣除之，強制汽車責任保險法第30條定
    有明文。原告於本件車禍發生後，已受領保險人依強制汽車
    責任保險法規定給付之保險金154萬元，此為兩造所不爭執
    。原告主張於起訴請求時，此部分金額已先自行扣除（見本
    院訴字卷第44頁之筆錄）。足見原告四人於精神慰藉金請求
    部分已扣除154萬元，即每人已先扣除精神慰藉金38萬5,000
    元（其計算式為：154萬元÷4＝38萬5,000元）。則加上扣
    除之部分後，原告之損害額為：原告丁○○116萬6,683
    元（其計算式為：78萬1,683元＋38萬5,000元＝116萬6,683
    元）。原告丙○○精神慰藉金88萬5,000元（其計算式為
    ：50萬元＋38萬5,000元＝88萬5,000元）。原告甲○○精
    神慰藉金88萬5,000元（其計算式為：50萬元＋38萬5,000元
    ＝88萬5,000元）。原告乙○○精神慰藉金88萬5,000元（
    其計算式為：50萬元＋38萬5,000元＝88萬5,000元）。合計
    為382萬1,683元。本件經送鑑定認為：「1.楊來允駕駛輕型
    機車未距交岔路口三十公尺前換入內側車道左轉彎為肇事主
    因。2.戊○○（即被告）駕駛營業小客車疏未注意車前狀況
    為肇事次因。」，有臺灣省桃園縣區車輛行車事故鑑定委員
    會桃縣鑑字第950345號鑑定意見書可考（影本附於本院訴字
    卷第79、80頁），則被害人楊來允應屬與有過失。本院綜合
    全卷為審酌，認被告及被害人楊來允二人之過失比例，以被
    害人楊來允負主要過失責任，為10分之5.5，被告負次要過
    失責任，為10分之4.5為合理。則原告請求被告給付171萬
    9,757元（其計算式為：382萬1,683元×0.45＝171萬9,757
    元，元以下四捨五入）部分，自屬有據。再查，原告於本件
    車禍發生後，已受領保險人依強制汽車責任保險法規定給付
    之保險金154萬元，且為兩造所不爭執，則此部分金額應自
    原告得請求賠償之金額171萬9,757元中扣除，經扣除（其計
    算式為：171萬9,757元－154萬元＝17萬9,757元，元以下四
    捨五入）後，被告應給付原告17萬9,757元。
六、綜上所述，原告依侵權行為之法則，請求被告給付17萬
    9,757元，及自刑事附帶民事訴訟起訴狀繕本送達之翌日即
    96年5月11日（見本院附民卷第17頁之送達證書）起，至清
    償日止，按年息百分之5計算之利息部分，為有理由，自屬
    應予准許。至超過上開部分之請求，即屬不應准許。又兩造
    均陳明願供擔保宣告准、免假執行，經核原告勝訴部分未逾
    150萬元，判決後即確定，毋庸宣告假執行。至原告敗訴部
    分，假執行之聲請失所附麗，均應駁回。
七、本件事證已臻明確，兩造其餘主張與舉證，經審酌核與判決
    結果不生影響，爰不逐一論述，併此敘明。
八、據上論結，本件原告之訴為一部有理由，一部無理由，依民
    事訴訟法第79條、第85條第1項前段及但書，判決如主文。
中　　華　　民　　國　　96　　年　　11　　月　　13　　日
                  民事第七庭
                      審判長法　官  鄭三源
　　　　　　　　　　　　　　法　官  邱  琦
　　　　　　　　　　　　　　法　官  王聖惠
正本係照原本作成。
原告如不服本判決，應於收受送達後20日內向本院提出上訴書狀
，其未表明上訴理由者，應於提出上訴後20日內向本院補提理由
書狀（均須按他造當事人之人數附繕本）上訴時應提出委任律師
或具有律師資格之人之委任狀；委任有律師資格者，另應附具律
師資格證書及釋明委任人與受任人有民事訴訟法第466條之1第1
項但書或第2項（詳附註）所定關係之釋明文書影本。
被告不得上訴。
中　　華　　民　　國　　96　　年　　11　　月　　13　　日
　　　　　　　　　　　　　　書記官  陳樂觀
附註：
民事訴訟法第466條之1（第1項、第2項）：
對於第二審判決上訴，上訴人應委任律師為訴訟代理人。但上訴
人或其他法定代理人具有律師資格者，不在此限。
上訴人之配偶、三親等內之血親、二親等內之姻親，或上訴人為
法人、中央或地方機關時，其所屬專任人員具有律師資格並經法
院認為適當者，亦得為第三審訴訟代理人。
